【裁判字號】    98,抗,194
【裁判日期】    980421
【裁判案由】    訴訟救助
【裁判全文】
臺灣高等法院臺中分院民事裁定  98年度抗字第194號
抗  告  人  丙○○
相  對  人  華清人力有限公司
法定代理人  丁○○
相  對  人  年輕人眼鏡有限公司
法定代理人  乙○○
相  對  人  甲○○
上列抗告人因與相對人間訴訟救助事件，對於中華民國98年3月5
日臺灣臺中地方法院98年度救字第21號裁定提起抗告，本院裁定
如下：
    主  文
抗告駁回。
抗告程序費用由抗告人負擔。
    理  由
一、本件抗告意旨略以：
（一）按「無資力支出訴訟費用，」係指窘於生活，且缺乏經濟
      上之信用者而言。有最高法院18年抗字第260號及最高法
      院43年台抗字第152號判例足參。
（二）次按「亦非指當事人全無財產而言，當事人雖有財產而不
      能自由處分者，如無法籌措款項以支出訴訟費之信用，即
      屬之。」有最高法院29年抗字第179號判例可參。
二、按當事人無資力支出訴訟費用者，法院應依聲請，以裁定准
    予訴訟救助。但顯無勝訴之望者，不在此限。法院認定前項
    資力時，應斟酌當事人及其共同生活親屬基本生活之需要，
    民事訴訟法第107條定有明文。所謂無資力，係指窘於生活
    ，且缺乏經濟上之信用。最高法院18年抗字第260號、43年
    台抗字第152號判例意旨參照。此項請求救助之事由，依同
    法第109條第2項、第284條之規定，應提出能即時調查之證
    據以釋明之，而法院調查聲請人是否無資力支出訴訟費用，
    專就聲請人提出之證據為之，如聲請人並未提出證據，或依
    其提出之證據，未能信其無資力支出訴訟費用之主張為真實
    ，即應將其聲請駁回，並無依職權調查或定期命補正之必要
    。最高法院26年滬抗字第34號判例意旨、88年度台抗字第16
    1號裁定意旨參照。
三、原法院以：抗告人於原法院聲請意旨略以「聲請人與華清人
    力有限公司及年輕人眼鏡有限公司間請求給付加班費、確認
    僱傭關係存在等事件，本應於起訴時繳交訴訟費用。但聲請
    人係一介弱女子，加上身旁小人不斷加害，連律師也加入其
    中。目前連生活費、醫藥費、被坑的律師費、跑台北調資料
    的旅費，全是借來的,，實無資力再支出該訴訟費用。」等
    語，其未據提出能即時調查之證據，以釋明其無資力支出訴
    訟費用之主張為真實為由，駁回抗告人之聲請訴訟救助。經
    查：抗告人即聲請人雖以前開事由聲請訴訟救助，並於抗告
    程序中提出其貸款資料等影本以為釋明，惟經本院核閱其內
    容所載，尚非屬有關抗告人即聲請人窘於生活，且缺乏經濟
    信用，僅可知抗告人於97年10月29日、97年11月24日、98年
    2月11日分別申辦貸款5萬元、12萬元、80萬元，但申請書上
    並無銀行核貸結果如何之記載，且亦無從得知往後抗告人無
    還款之能力，實難驟認為係無資力支出訴訟費用之釋明依據
    ，則抗告人即聲請人聲請本件訴訟救助，即與上開法條規定
    及判例要旨未合，應予駁回。且抗告人亦未提出向財團法人
    法律扶助基金會台中分會申請法律扶助之核准資料，自無法
    律扶助法第62條「經分會准予法律扶助之無資力者，其於訴
    訟程序中，向法院聲請訴訟救助時，應准予訴訟救助。」前
    段規定之情形，抗告人聲請訴訟救助，為無理由，原法院裁
    定駁回其訴訟救助之聲請，洵屬正當。抗告意旨猶執前詞，
    ，指摘原裁定不當，聲明廢棄，為無理由，應駁回其抗告。
四、據上論結，本件抗告為無理由，依民事訴訟法第495條之1第
    1項、第449條第1項、第95條、第78條，裁定如主文。
中    華    民    國    98    年    4     月    21    日
                  民事第二庭    審判長法  官  邱森樟
                                      法  官  謝說容
                                      法  官  蔡秉宸
以上正本係照原本作成。
再為抗告應以適用法規顯有錯誤為理由。
如提起再抗告者應於裁定送達後十日內向本院提出抗告理由狀（
須按照他造人數附具繕本）並繳納抗告裁判費新臺幣壹仟元，同
時委任律師或具有律師資格。
                                      書記官  洪麗華
中    華    民    國    98    年    4     月    21    日
                                                      Ｖ


司法院資訊處製作；財團法人民間司法改革基金會備份。
